行  政  法  院  判  決                          八十八年度判字第三四三五號
    原      告  甲○○
    被      告  財政部臺北市國稅局
右當事人間因綜合所得稅事件，原告不服行政院中華民國八十七年九月八日台八十七
訴字第四四二二三號再訴願決定，提起行政訴訟，本院判決如左︰
    主  文
原告之訴駁回。
    事  實
緣原告民國八十二年度綜合所得稅結算申報，漏報配偶王冠民取自國防部中山科學研
究院（以下簡稱中科院）之薪資所得計新台幣（下同）六九九、八四○元，被告乃核
定補徵稅額一三一、三五六元。原告不服，申請復查，未准變更，循序提起行政訴訟
，茲摘兩造訴辯意旨於次：
原告起訴意旨略謂：一、中科院給付非軍職人員之品位加給及技術津貼應屬經常性補
助費，依所得稅法第四條第八款之規定自屬免稅範圍。原告復未收到扣繳憑單，當不
負申報義務。二、本件系爭所得財政部於八十四年台財第三七○○七號函，始補充解
釋應繳納所得稅，參照鈞院八十七年度判字第二○一九號判決意旨，實不生追溯問題
，被告遽予追徵，不無違誤，為此請將一再訴願決定及原處分均撤銷等語。
被告答辯意旨略謂︰一、查中科院之預算雖分別依計畫編列人事費支應其員工之各項
給與，但實際上領受「品位加給」或「技術津貼」之非軍職人員，無論配屬之單位參
與不同計畫，悉依該院所訂「科技人員品位加給支給標準表」、「技術員薪給標準表
」之等級，每月按職級定額領取「品位加給」或「技術津貼」，該院與其聘僱人員之
約定事項亦載明所指薪給，除實物代金及眷補費外，包括全部給與，是以該院非軍職
人員所領受之「品位加給」或「技術津貼」，核屬其在職務上或工作上因提供勞務所
取得之報酬。另財政部臺灣省北區國稅局於八十二年間曾派員前往該院現場瞭解結果
，該院支付非軍職人員之「品位加給」及「技術津貼」係採按月給付方式，並非按研
究計畫個案給付，復經中科院八十一年十一月三日八十一訓誠字第一六八七三號函致
該局說明該院各類薪資扣繳所得狀況：「本院於年度開始即訂有各項研究計畫，並按
照研究計畫逐月實施。各項研究計畫除一般經費外，為獎勵科技人員竭盡心智參與研
發工作，另編列研發人員研究補助費及技術津貼。為便利作業，研發人員研究補助費
係採按月發放方式，再經由成本歸戶手續，回歸計畫預算內（研究補助費採個案給付
，必將增加人力及作業之負擔，不符經濟效益）」等語，足見中科院給付非軍職員工
之「品位加給」及「技術津貼」之所得，屬經常性補助費給與，且依職級按月定額支
給，為提供勞務所取得之報酬，依首揭行為時所得稅法第四條第八款但書及第十四條
第一項第三類之規定，核非免稅之研究補助費所得，乃屬應課稅之薪資所得，殆無疑
義。又本件被告發單補徵稅款，並未逾前揭稅捐稽徵法第二十一條所定核課期間，所
稱基於信賴利益不宜追溯補徵等節，殊無足採。二、原告訴稱稅捐稽徵人員依所得稅
法第九十五條規定逐年至中科院查閱會計資料，而對該研究補助費未予扣繳並未置喙
，顯證稅捐稽徵人員亦同意中科院將研究補助費性質認定為免稅範圍乙節，經查納稅
義務人如有所得稅法第十四條第一項各類之所得，即應依同法第七十一條規定申報納
稅，而所得稅法第九十五條之規定，僅係為加強課稅資料之正確性，授予稽徵機關調
查及督促扣繳義務人對於扣繳報告之確實，是尚不因稽徵機關未為調查或督促扣繳義
務人，即認納稅義務人就其取得之所得不負申報納稅之義務，是原告之指摘，顯屬誤
會。請判決駁回原告之訴等語。
    理  由
按中華民國政府或外國政府，國際機構、教育、文化、科學研究機構、團體，或其他
公私組織，為獎勵進修、研究或參加科學或職業訓練而給與之獎學金及研究、考察補
助費等所得，免納所得稅。但受領之獎學金或補助費，如係為授與人提供勞務所取得
之報酬，不適用之，為行為時所得稅法第四條第八款所規定。又凡公、教、軍、警、
公私事業職工薪資及提供勞務者之所得，為薪資所得，該項所得之計算，以在職務上
或工作上取得之各種薪資收入為所得額；前項薪資包括薪金、俸給、工資、津貼、歲
費、獎金、紅利、各種補助費及按月或按年分期給付之退休金或養老金。但為雇主之
目的，執行職務而支領之差旅費、日支費及加班費不超過規定標準者，及依同法第四
條規定免稅之項目，不在此限，復為同法第十四條第一項第三類所明定。本件原告八
十二年度綜合所得稅結算申報，被告以其漏報配偶王冠民取自中科院之薪資所得六九
九、八四○元，乃核定補徵稅額一三一、三五六元。原告不服，就該薪資部分申請復
查，被告以原告之配偶為中科院非軍職員工，八十二年度領取自中科院薪資中之六九
九、八四○元屬品位加給，為其所不爭，而中科院之預算雖分別依計畫編列人事費支
應員工之各項給與，然領受科技品位加給或技術津貼之非軍職人員，無論配屬之單位
或參與不同計畫，悉依該院所訂「科技人員品位加給支給標準表」、「技術員薪給標
準表」之等級，每月按職級定額領取科技品位加給或技術津貼。中科院聘僱人員之約
定事項亦載明薪給除實物代金及眷補費外，包括全部給與，業經台灣省北區國稅局赴
中科院查閱資料瞭解無誤，並為中科院八十一年十一月三日八十一訓誠字第一六八七
三號函所明示，系爭品位加給自始即屬薪資所得，自應依法合併申報繳稅，原核定並
無不合，乃未准變更。揆諸首開規定及說明，洵無不合。原告訴稱：系爭所得係研究
補助費，依行為時所得稅法第四條第八款規定，應屬免稅所得，且系爭所得係依研究
計畫專案申請及依各員工參與程度分別計算發放，並非定額給付，原告並未收到扣繳
憑單，不負申報義務，又依本院八十七年度判字第二○一九號判決意旨，實不得追溯
課徵五年綜合所得稅等語。惟查科學研究機關為研究而給予之研究補助費所得，非屬
為授與人提供勞務所取得之報酬者，始免徵所得稅，行為時所得稅法第四條第八款已
明予規定。中科院系爭「品位加給」或「技術津貼」研究補助費應否繳納所得稅，財
政部亦曾本於法定職權，以六十八年十一月三十日台財稅第三八五○一號函釋「一凡
依職級按月定額發給者，應屬各該研究人員之薪資所得，應於給付時依法辦理扣繳，
所得人並應於年度結算申報時合併申報課稅。二如係按研究計劃個案給付、並非通案
按職級按月給付者，則為研究補助費，依法可免納所得稅。三如屬第一種情形，中科
院以往未依法扣繳，所得人以往年度亦未申報納稅者，應即請中科院轉知各所得人自
行向稽徵機關補報並補繳應納稅款，可免予處罰，自六十九年一月起，中科院應於給
付時依法扣繳，所得人應於每年終後合併申報綜合所得稅。四本案經報奉行政院六十
八年十一月八日台六十八財第一一二○四號函准予備查在案。」經查中科院之預算雖
分別依計畫編列人事費支應其員工之各項給與，實際上領受品位加給或技術津貼之非
軍職人員，無論配屬之單位或參與不同計畫，依該院所定「科技人員品位加給支給標
準表」、「技術員薪給標準表」之等級，每月按職級定額領取品位加給或技術津貼。
且該院與其聘僱人員之約定事項亦載明所指薪給，除實物代金及眷補費外，包括全部
給與，其非軍職人員所領受之品位加給或技術津貼，核屬因提供勞務所取得之報酬，
應無行為時所得稅法第四條第八款前段免納所得稅規定之適用。再台灣省北區國稅局
於八十二年間派員前往該院瞭解結果，其支付非軍職人員之品位加給及技術津貼確係
按月給付方式，復經中科院八十一年十一月三日訓誠字第一六八七三號函致該局，
說明該院各類薪資扣繳所得稅狀況，已如前述，足見中科院給付非軍職員工之品位加
給及技術津貼之所得，屬經常性研究補助費給與，且依職級按月定額支給，為提供勞
務所取得之報酬，依首揭行為時所得稅法第四條第八款但書及第十四條第一項第三類
之規定，核非免稅之薪資所得，中科院並對之依規定扣繳，應無所稱「信賴保護」原
則之適用。又系爭研究補助費，自六十九年一月起，中科院應依法扣繳，所得人應合
併申報綜合所得稅，業經財政部上開函釋示明，該函釋並非就法規未規定之事項所為
補充規定，核與行政院台七十八規字第一○九○四號函釋意旨不同，是原告對本院八
十七年度判字第二○一九號判決意旨亦有誤解，是以被告追課原告八十二年度系爭研
究補助費綜合所得稅，原告謂違反「法律不溯既往」原則，即無可採。綜上，原告所
訴，皆無可採。從而，被告對原告八十二年度綜合所得稅結算申報，漏報系爭研究補
助費，予以補徵，揆諸首揭法條規定，核無違誤，一再訴願決定遞予維持，亦均無不
合。原告起訴意旨，難謂有理由，應予駁回。
據上論結，本件原告之訴為無理由，爰依行政訴訟法第二十六條後段，判決如主文。
中    華    民    國     八十八      年      九      月      十六       日
                    行 政 法 院 第 四 庭
                                審 判 長 評  事      吳  錦  龍
                                         評  事      趙  永  康
                                         評  事      吳  明  鴻
                                         評  事      陳  光  秀
                                         評  事      尤  三  謀
右  正  本  證  明  與  原  本  無  異
                                         法院書記官  張  惠  美
中    華    民    國     八十八      年      九      月      十六       日
